【裁判字號】    98,訴,47
【裁判日期】    980828
【裁判案由】    違反槍砲彈藥刀械管制條例
【裁判全文】
臺灣花蓮地方法院刑事判決                98年度訴字第47號
公  訴  人  臺灣花蓮地方法院檢察署檢察官
被      告  丙○○
選任辯護人  吳明益律師
            籃健銘律師
上列被告因違反槍砲彈藥刀械管制條例案件，經檢察官提起公訴
（97年度偵字第4514號），本院判決如下：
    主  文
丙○○無罪。
    理  由
一、公訴意旨略以：被告丙○○於不詳時間，取得由德國製MAUS
    ER廠90型金屬模型槍換裝土造金屬槍管之具有殺傷力之改造
    手槍 1枝，其即未經許可而無故持有上開槍枝，並藏匿於花
    蓮縣壽豐鄉○○村○○路○段48號其所經營桑椹行之冰櫃上
    。嗣經警於民國97年 9月16日16時15分許，持搜索票至上址
    執行搜索而查獲，並扣得上開改造手槍 1枝，因認被告涉犯
    槍砲彈藥刀械管制條例第8條第4項未經許可持有槍枝罪嫌云
    云。
二、證據能力部分：
    (一)按刑事訴訟法第159條第1項規定：被告以外之人於審判外
      之言詞或書面陳述，除法律有規定者外，不得作為證據。
      被告以外之人於偵查中向檢察官所為之陳述，除顯有不可
      信之情況者外，得為證據，同法第 159條之1第2項定有明
      文。又依刑事訴訟法第159條之2規定，被告以外之人於檢
      察事務官、司法警察官或司法警察調查中所為之陳述，與
      審判中不符時，其先前之陳述具有較可信之特別情況，且
      為證明犯罪事實存否所必要者，得為證據。所稱「具有可
      信之特別情況」，由法院比較其前後陳述時之外在環境及
      情況，以判斷何者較為可信。至該等陳述與事實是否相符
      ，要屬證據證明力之問題，與證據能力之有無，不容混淆
      （最高法院94年度台上字第7132號裁判意旨參照）。
    (二)辯護人主張證人丁○○於警詢之陳述及證人甲○○於警詢
      及偵查中之陳述均無證據能力。經查：
      1.證人甲○○於偵查中係以證人身分具結後作證，依其作
        證時所處情況，尚難認有顯不可信之情況，依上開規定
        ，其於偵查中所言有證據能力。而其於警詢之陳述與其
        在偵查及本院審理時所述大致相符，不符合刑事訴訟法
        第159條之2傳聞法則例外有證據能力之規定，故依法無
        證據能力。
      2.證人丁○○於警詢之陳述與其在本院之證述不符，而其
        於警詢之陳述係以檢舉人之身分陳述，依其陳述時所處
        之外在環境及情況，並無受警方以威脅、利誘等不當之
        方式取供，認具有可信之特別情況，故有證據能力。
三、按犯罪事實應依證據認定之，無證據不得認定其犯罪事實；
    又不能證明被告犯罪者，應諭知被告無罪之判決，刑事訴訟
    法第154條第2項、第301條第1項分別定有明文。又事實之認
    定，應憑證據，如未能發現相當證據，或證據不足以證明，
    自不能以推測或擬制之方法，為裁判基礎（最高法院40年度
    台上字第86號判例參照）。再者，認定不利於被告之事實，
    須依積極證據，苟積極證據不足為不利於被告事實認定時，
    即應為有利於被告之認定，更不必有何有利之證據；而所謂
    「積極證據足以為不利被告事實之認定」係指據為訴訟上證
    明之全盤證據資料，在客觀上已達於通常一般之人均不致於
    有所懷疑，而得確信被告確曾犯罪之程度，若未達到此一程
    度，而有合理懷疑之存在時，即無從為有罪之認定（最高法
    院著有30年度上字第 816號、76年度台上字第4986號判例足
    參）。
三、本件公訴人認為被告丙○○涉有上開非法持有槍枝罪嫌，係
    以被告之供詞、證人甲○○、丁○○於警詢及偵查中之證述
    、現場照片5張及內政部警政署刑事警察局槍彈鑑定書1份為
    其依據。訊據被告堅詞否認涉有上開非有持有槍枝之犯行，
    辯稱：槍枝非伊所有，丁○○是去伊處所吸食毒品被警員抓
    到，警員要他咬伊等語。經查：
    (一)證人乙○○於本院證稱：其於97年 4月間承辦毒品案件時
      ，因有證人告訴其被告有施用毒品行為，其為聲請搜索票
      至現場勘查時，看到被告與丁○○在桑椹店內，其在桑椹
      店與被告打招呼，之後要離開時，丁○○跟著出來告訴其
      被告有槍枝，還講被告要拿槍打被告太太，也稱被告有 1
      次請他出去，說要把槍藏起來，並稱被告開車號 HZ-6553
      號車子載他時，他在置物箱內有看到 3顆子彈，其不知道
      丁○○為何告訴其情資，丁○○告知被告有槍枝之時間應
      該是製作丁○○檢舉筆錄前 1星期左右，之後搜索時，在
      被告所駕駛車輛之駕駛座旁包包內查獲毒品，在桑椹行冰
      櫃上方搜到手槍及子彈，並在車號HZ-6553號搜到3顆子彈
      ，當時被告否認持有槍枝，其有請花蓮縣警察局採指紋，
      但指紋特徵點不足，無法鑑定等語。
    (二)證人即被告之妻甲○○於本院審理時證稱：丁○○曾用被
      告手機打給伊稱伊先生要其用槍打死伊，代價 100萬元，
      伊回稱他有神經病，不要理他，之後就掛電話，伊未曾親
      眼看過被告持有槍枝，伊曾看過不認識的人開車號HZ-655
      3 號車子，被告所經營之桑椹行係位於花蓮縣壽豐鄉○○
      村○○路○段48號，於97年間有很多奇怪的人進出該桑椹
      行，丁○○有告訴伊說其有看到被告持有槍枝，但被告未
      曾告訴伊他持有槍枝等語，核與其於偵查中證述內容大致
      相符。是證人甲○○並未見過被告持有槍枝，僅係聽聞自
      丁○○。
    (三)證人丁○○雖於警詢中證稱：我約於 3天前跟被告在他店
      裡時，他突然由抽屜取出 1把手槍並一邊打電話給他妻子
      ，在電話中說要用槍把他妻子打死，還把槍拿在手上並把
      裝有子彈的彈匣取出，口中大喊妳知道這是什麼嗎？這是
      槍啦等語，後來他講完電話就把槍拿給我看，並曾告訴我
      他買了 2把槍，就是要準備用來對付他妻子，我看見那把
      槍是銀白色，槍柄是黑色，彈匣內有 8顆子彈，另外被告
      還將另外 3顆子彈放在他開的黑色歐寶牌汽車內的置物盒
      內，他把槍給我看過後，隔一下子就說要把槍藏起來要我
      先離開，我就離開約 5分鐘回到桑椹行時，他說槍已經藏
      好了，所以我想槍應該就藏在店內云云。然其於本院審理
      時改證稱：我在桑椹行有看到槍枝，乙○○剛好去桑椹行
      ，他問我在店裡好像有槍是不是，我回稱好像有，但不知
      道是誰的，因為店裡面來來去去的人很多，我沒有打電話
      跟甲○○講要用被告槍枝殺甲○○，代價 100萬元的話，
      也沒有打這通電話，我是因乙○○問我，我才回稱：好像
      有 1把槍，放在店裡面的冰箱後面等語，我是打掃時看到
      的，當天看到，當天乙○○也剛好問我，是乙○○問我的
      當天去港警局作筆錄，因當時暗暗了，視線模糊，所看到
      的槍枝顏色是整支黑色的，用紙箱裝的，當時箱子開開的
      ，我沒有在桑椹行、被告周圍或被告車內看到子彈，我沒
      有說警詢筆錄所載內容，當天是警員出去之後，我跟著出
      去，我直接跟警員講冰箱後面有槍枝，當時警員還沒有問
      我，我前後做了2次筆錄，第1次是檢舉當天，後來警員常
      去找我，我才去製作第2次筆錄，但我沒有跟警員檢舉有3
      顆子彈云云。觀之證人丁○○上開二次證述內容，明顯不
      符，其於警詢稱有看到被告持有槍彈，所看到的槍是銀白
      色，槍柄是黑色，另外在車上有看到子彈 3顆，不知被告
      將槍枝藏放何處，並看到被告持槍電話恐嚇甲○○；但於
      本院審理時則證稱：只看到冰箱後面有槍枝，槍枝整支是
      黑色的，不知槍枝是何人所有，沒看到子彈。甚至其於本
      院審理時，先後就是因警員詢問而告知有看到槍枝，還是
      自行主動告知、警詢筆錄是檢舉當日製作或事後製作等節
      ，先後所述不一。況依證人丁○○警詢筆錄，其係筆錄製
      作前 3日因看到被告持槍電話恐嚇甲○○，因此知道被告
      持有槍彈，但證人乙○○於本院係證稱：丁○○之檢舉筆
      錄是丁○○檢舉後約 1星期製作，若證人乙○○所述為真
      ，可見證人丁○○於警詢時即未據實陳述。再者，證人丁○○於警詢中證稱：係看到被告持槍打電話給甲○○，稱
      要用槍把他妻子打死云云，然證人甲○○於偵查及本院審
      理時則均證稱：係丁○○用被告電話稱其係阿信，伊先生
      要其用槍打死伊，代價 100萬元云云，故兩人所述內容亦
      不相符。是證人丁○○所證述之內容，既有前後不一之情
      形，復與證人甲○○、乙○○所述不符，實難遽信其於警
      詢中所檢舉之內容為真實。
    (四)再被告於警詢中供稱：其已逃亡2、3個月；於偵查中供稱
      ：其已有1、2個月沒回去搜索地點等語。證人甲○○於偵
      查中亦證稱：伊不清楚被告有無住花蓮縣壽豐鄉○○路○
      段48號桑椹行，因為伊等是分居狀態，有時候伊去池南路
      一段48號，有很多閒雜人在那邊等語。證人乙○○於本院
      審理時復證稱：本案丁○○檢舉後，其等有至現場勘查、
      拍照，並跟監過被告，發現被告行蹤飄忽不定，會去住旅
      社、汽車旅館，有時停在別的地方，有時行方不明，其跟
      監期間未看到被告回桑椹行等語。證人丁○○於本院審理
      時也證稱：97年間桑椹行都是顏邦傑開店的，被告不一定
      在店內等語。足證被告於搜索前確實不常回去被搜索地點
      ，而該處常有閒雜人等出入。而警方搜獲本案槍枝之處所
      為桑椹行之冰櫃上方，此有照片 2張在卷可參，證人乙○○並證稱：其眼睛無法直視冰櫃上方，必須墊椅子才能看
      到冰櫃上面等語。是該處雖為被告所經營之桑椹行，但被
      告既於搜索前已不常回去該處，該處復常有閒雜人等出入
      ，而槍枝藏放地點又為冰櫃上方，一般人視線所不及之處
      ，則槍枝亦可能係常出入該處之某人見被告常不回該處，
      而將槍枝藏匿於冰櫃上方，實難遽以該處係被告所經營之
      桑椹行，即認定查獲之槍枝即被告所持有。
    (五)另卷附之內政部警政署刑事警察局槍彈鑑定書，僅能證明
      在被告桑椹行所查獲之槍枝具有殺傷力之事實，並無法證
      明該槍枝係被告所持有，並藏放該處之事實。
四、綜上所述，本件依檢察官所舉之證據及本院調查證據之結果
    ，既無法使本院排除查獲之槍枝係他人持有並藏匿該處之可
    能性，而達可確信本案槍枝係被告非法持有之程度，揆諸首
    揭法條及判例意旨，自應為被告無罪之諭知。
據上論斷，應依刑事訴訟法第301條第1項之規定，判決如主文。
本件經檢察官張立中到庭執行職務。
中    華    民    國    98    年    8     月    28    日
                  刑事第三庭審判長法  官 李世華
                                  法  官 許乃文
                                  法  官 湯國杰
以上正本證明與原本無異。
如不服本判決應於收受送達後10日內向本院提出上訴書狀，並應
敘述具體理由。其未敘述上訴理由者，應於上訴期間屆滿後20日
內向本院補提理由書 (均須按他造當事人之人數附繕本) 「切勿
逕送上級法院」。
中    華    民    國    98    年    8     月    28    日
                                書記官


司法院資訊處製作；財團法人民間司法改革基金會備份。
